臺灣基隆地方法院刑事判決              100年度訴字第371號
公  訴  人  臺灣基隆地方法院檢察署檢察官
被      告  張士良
上列被告因違反毒品危害防制條例案件，經檢察官提起公訴（
100 年度毒偵字第755 號），因被告所犯為死刑、無期徒刑、最
輕本刑為3 年以上有期徒刑或高等法院管轄第一審案件以外之罪
，且於準備程序進行中，被告先就被訴事實為有罪之陳述，經本
院合議庭裁定進行簡式審判程序，本院判決如下：
    主  文
張士良施用第二級毒品，累犯，處有期徒刑月；又施用第一級
毒品，累犯，處有期徒刑柒月。應執行有期徒刑捌月。
    事  實
一、張士良前因施用毒品案件，經觀察、勒戒後，因認無繼續施
    用毒品之傾向，於民國87年12月16日執行完畢釋放，並經臺
    灣桃園地方法院檢察署檢察官以87年度偵字第17553 號不起
    訴處分；次因於觀察、勒戒執行完畢釋放後5 年內施用毒品
    案件，經觀察、勒戒後，因認有繼續施用毒品之傾向，經臺
    灣桃園地方法院以88年度毒聲字第2746號裁定令入戒治處所
    強制戒治，於88年11月18日因停止戒治執行另案徒刑，期滿
    未經撤銷停止戒治，於89年5 月10日執行完畢，並因同案經
    前開檢察署檢察官以88年度偵字第6279號聲請以簡易判決處
    刑，臺灣桃園地方法院以88年度桃簡字第558 號判決判處有
    期徒刑4 月確定，於90年2 月17日執行完畢（就本案不成立
    累犯）。復因施用第二級毒品案件，經臺灣桃園地方法院以
    90年度毒聲字第2982號裁定令入戒治處所強制戒治，於91年
    8 月3 日因停止戒治執行徒刑，期滿未經撤銷停止戒治，於
    91年10月7 日執行完畢，並因同案經臺灣桃園地方法院以90
    年度易字第2758號判決判處有期徒刑8 月確定；再因施用第
    一級毒品案件，經臺灣桃園地方法院以90年度訴字第2126號
    判決判處有期徒刑7 月確定；另因竊盜及偽造文書案件，經
    臺灣桃園地方法院分別以90年度易字第1652號及91年度桃簡
    字第505 號判決判決判處有期徒刑1 年4 月及3 月確定，並
    由臺灣桃園地方法院就前開90年度易字第1652、2758號、90
    年度訴字第2126號判決所科之刑，以91年度聲字第2672號裁
    定定應執行有期徒刑2 年4 月，與上述91年度桃簡字第505
    號判決所科之刑接續執行，於93年11月30日因縮刑期滿執行
    完畢（就本案不成立累犯）。又因竊盜案件，經本院以97年
    度易字第804 號判決分別判處刑責後，定應執行有期徒刑2
    年確定；復因竊盜案件，經本院以98年度易字第221 號判決
    判處有期徒刑4 月確定，再由本院就前揭97年度易字第804
    號及98年度易字第221 號判決所科之刑，以98年度聲字第
    690 號裁定定應執行有期徒刑2 年2 月，於99年9 月14日假
    釋出監，嗣因保護管束期滿未經撤銷假釋，未執行之刑以已
    執行論，於99年12月31日執行完畢（成立累犯）。
二、詎張士良仍未戒除毒癮惡習，於100 年4 月8 日下午4 、5
    時許，在位於新北市○里區○○○街67號3 樓住處，以將第
    二級毒品安非他命置放於吸食器內，下以火燒烤後，吸食所
    生煙霧之方式，施用第二級毒品；復另行起意，於100 年4
    月9 日下午5 時許，在位於基隆市○○路6 巷32號之1 居所
    ，以將第一級毒品海洛因置放於注射針筒內，加水混合後，
    注射手臂血管之方式，施用第一級毒品。嗣其於100 年4 月
    10日晚間9 時10分許，在基隆市○○區○○路與孝三路口為
    警查獲，並經警採集其尿液檢體送驗後，始悉上情。
三、案經基隆市警察局第一分局報請臺灣基隆地方法院檢察署檢
    察官偵查起訴。
    理  由
壹、程序事項
    被告張士良所犯者非為死刑、無期徒刑、最輕本刑為3 年以
    上有期徒刑之罪或高等法院管轄第一審案件，其於準備程序
    進行中，先就被訴事實為有罪之陳述，經告知其簡式審判程
    序之旨，並聽取公訴人、被告之意見後，本院合議庭依刑事
    訴訟法第273 條之1 第1 項之規定，裁定由受命法官獨任以
    簡式審判程序進行本案之審理。
貳、實體事項
一、事實認定部分
    上開事實，業據被告於本院審理時坦承不諱，且被告為警採
    集之尿液檢體經送臺灣尖端先進生技醫藥股份有限公司檢驗
    ，確呈海洛因代謝物嗎啡、可待因及安非他命類之陽性檢驗
    結果，此有該公司100 年4 月21日出具之濫用藥物檢驗報告
    及基隆市警察局第一分局偵辦毒品案件尿液檢體對照表附卷
    可稽，另有查獲現場照片在卷可參，足認被告之自白與事實
    相符，本件事證明確，被告犯行應堪認定。
二、論罪科刑部分
（一）按毒品危害防制條例於92年7 月9 日修正公布，自93年1
      月9 日施行，其中第20條、第23條將施用毒品之刑事處遇
      程序，區分為「初犯」、「5 年內再犯」及「5 年後再犯
      」，依其立法理由之說明：「初犯」，經觀察、勒戒或強
      制戒治後，應為不起訴處分或不付審理之裁定；經觀察、
      勒戒或強制戒治執行完畢釋放後，「5 年內再犯」者，因
      其再犯率甚高，原實施之觀察、勒戒及強制戒治既已無法
      收其實效，爰依法追訴或裁定交付審理，至於經觀察、勒
      戒或強制戒治執行完畢釋放後，「5 年後再犯」者，前所
      實施之觀察、勒戒或強制戒治已足以遮斷其施用毒品之毒
      癮，為期自新及協助其斷除毒癮，仍適用「初犯」之規定
      ，先經觀察、勒戒或強制戒治之程序，從而，僅限於「初
      犯」及「5 年後再犯」2 種情形，始應先經觀察、勒戒或
      強制戒治程序，倘被告於5 年內已再犯，經依法執行觀察
      、勒戒、強制戒治或追訴處罰，縱其第3 次（或第3 次以
      上）再度施用毒品之時間，在初犯經觀察、勒戒或強制戒
      治執行完畢釋放5 年以後，已不合於「5 年後再犯」之規
      定，且因已於「5 年內再犯」，顯見其再犯率甚高，原實
      施觀察、勒戒或強制戒治，已無法收其實效，應依該條例
      第10條處罰（最高法院95年第7 次、97年第5 次刑事庭會
      議決議、98年度台非字第211 號、99年度台非字第277 號
      判決可資參照）。本件被告前因施用毒品案件，經觀察、
      勒戒後，因認無繼續施用毒品之傾向，於87年12月16日執
      行完畢釋放，經前開檢察署檢察官以87年度偵字第17553
      號不起訴處分；次因於觀察、勒戒執行完畢釋放後5 年內
      施用毒品案件，經觀察、勒戒後，因認有繼續施用毒品之
      傾向，經臺灣桃園地方法院以88年度毒聲字第2746號裁定
      令入戒治處所強制戒治，於88年11月18日因停止戒治執行
      另案徒刑，期滿未經撤銷停止戒治，於89年5 月10日執行
      完畢，並因同案經前開檢察署檢察官以88年度偵字第6279
      號聲請以簡易判決處刑，臺灣桃園地方法院以88年度桃簡
      字第558 號判決判處有期徒刑4 月確定，此有臺灣高等法
      院被告前案紀錄表在卷可稽，是被告於所受觀察、勒戒執
      行完畢釋放後5 年內已再犯，且經依法追訴處罰，足認原
      實施觀察、勒戒無法收其實效，縱被告本次犯行係於所受
      觀察、勒戒執行完畢釋放後5 年後所為，揆諸首揭說明，
      仍不合於毒品危害防制條例第20條第3 項規定之「5 年後
      再犯」，且因被告係於「5 年內再犯」，顯見其再犯率甚
      高，即應依法處罰。
（二）核被告所為，係犯毒品危害防制條例第10條第1 、2 項之
      施用第一、二級毒品罪。被告持有第一級毒品海洛因及第
      二級毒品安非他命以供施用，持有之低度行為應為施用之
      高度行為所吸收，均不另論罪。
（三）被告所為施用第一、二級毒品之行為，犯意各別，所犯為
      構成要件相異之罪，應予分論併罰。
（四）被告曾受如事實欄所載之徒刑執行完畢，此有臺灣高等法
      院被告前案紀錄表在卷供參，其受徒刑之執行完畢後，再
      為本件施用第一、二級毒品犯行，係於5 年以內故意再犯
      有期徒刑以上之罪，均為累犯，應分別依刑法第47條第1
      項之規定加重其刑。
（五）爰審酌被告經觀察、勒戒及強制戒治，復屢經刑罰矯治後
      ，竟未戒除毒癮之惡習，而再三施用毒品，顯認缺乏戒斷
      決心，然其所為僅屬戕害自身之行為，未侵犯其他法益，
      且於本院審理時坦認犯行，犯後態度尚屬良好等一切情狀
      ，分別量處如主文所示之刑，並依法定其應執行之刑。
（六）被告於前開時、地為警查獲時，持有之透明結晶體5 包（
      毛重合計6 公克），經初步鑑驗後，固含有第二級毒品安
      非他命之成分，此有基隆市警察局第一分局查獲毒品危害
      防制條例毒品初步鑑驗報告書及鑑驗結果照片在卷可參，
      惟被告陳稱扣案安非他命係其於100 年4 月10日晚間，在
      基隆市○○街陸橋下，向綽號「阿成」之成年男子購得，
      尚未及施用即遭警查獲等情，復無其他證據足以證明該等
      安非他命係被告於100 年4 月8 日下午4 、5 時許，在前
      開地點，施用安非他命所餘之毒品，是難認扣案之安非他
      命與被告所為本件犯行具有關聯性，自無從宣告沒收銷燬
      ，應由檢察官就被告持有第二級毒品安非他命行為，另為
      適法處理，故檢察官依據毒品危害防制條例第18條第1 項
      前段之規定，請求就扣案之第二級毒品安非他命宣告沒收
      銷燬，即非有據，附此敘明。
據上論斷，應依刑事訴訟法第273 條之1 第1 項、第299 條第1
項前段，毒品危害防制條例第10條第1 項、第2 項、第23條第2
項，刑法第11條前段、第47條第1 項、第51條第5 款，判決如主
文。
本案經檢察官高永棟到庭執行職務。
中    華    民    國   100    年    8     月    25    日
                  刑事第三庭法    官  邰婉玲
以上正本證明與原本無異。
如不服本判決應於收受送達後10日內向本院提出上訴書狀，並應
敘述具體理由；其未敘述上訴理由者，應於上訴期間屆滿後20日
內向本院補提理由書（均須按他造當事人之人數附繕本）「切勿
逕送上級法院」。
中    華    民    國   100    年    8     月    25    日
                            書 記 官  蘇鈺婷
附錄論罪法條：
毒品危害防制條例第10條
施用第一級毒品者，處 6 月以上 5 年以下有期徒刑。
施用第二級毒品者，處 3 年以下有期徒刑。